臺灣板橋地方法院刑事判決　　　　　　　　　　　　　　九十年度訴字第八九六號
　　公　訴　人　臺灣板橋地方法院檢察署檢察官
　　被　　　告　丙○○
　　　　　　　　辛○○
　　共　　　同
　　指定辯護人　甲○公設辯護人　湯明純
右列被告因強盜等案件，經檢察官提起公訴（八十九年度偵字第一一一三二號），甲○判決如左：
    主  文
丙○○意圖為自己不法之所有，以恐嚇使人將本人之物交付，未遂，累犯，處有期徒
刑拾月。
辛○○無罪。
    事  實
一丙○○曾有竊盜及贓物等刑案紀錄，最近一次於民國八十七年間，因竊盜案件，經
  甲○於八十七年十一月二十七日判處有期徒刑一年，於八十八年二月十二日確定，
  並自該日起送監執行，甫於八十八年十月十六日執行完畢。竟猶不思悛悔，又於八
  十九年六月五日十八時三十分許，因在台北縣板橋市○○街六十九號接雲寺之柏壽
  公園內，見渠以往所認識之丁○○獨自一人，認為有機可趁，竟基於為自己不法所
  有之意圖及妨害自由之故意，先要丁○○坐於其身旁，要求丁○○須給付伊新台幣
  （以下同）七萬元，因丁○○答以身上沒有錢，丙○○除即捉住丁○○之衣領，並
  以拳頭毆打丁○○之頭部外，復對其嚇稱「我今天要七萬元，如果不給我七萬元，
  我就要你死」等語，且不讓丁○○離開，致丁○○因而心生畏懼。經丁○○與丙○○討價還價後，丙○○雖同意將七萬元降為二萬元，惟旋即強押丁○○至附近之公
  用電話，喝令丁○○打電話回家要錢。丁○○即於同日十九時十分許，在丙○○之
  威嚇下，以丙○○所交付之公用電話卡，至附近之公用電話電告其母親庚○○，佯
  稱渠騎車與人擦撞，而先向其母親詢問有無二萬元。嗣因丙○○又接續上開意圖為
  自己不法之所有之犯意，在該公園之涼亭內，對丁○○揚言「今天如果沒有拿到二
  萬元，就一定要你的命」等語，並要求於當日晚間八時三十分前要拿到錢，丁○○
  遂又於同日十九時十五分許，以同上方式，再次電告其母親庚○○，要庚○○在當
  晚八時三十分以前將二萬元送達上開公園，同時由丙○○於電話中向庚○○表示「
  我以前叫『阿達』（丁○○之綽號）收取七萬元之貨款，但『阿達』卻把貨款七萬
  元花光，故我今日要你還二萬元就好，二十時三十分以前要送到」等情，丙○○並
  於該公園內繼續剝奪丁○○之行動自由，不讓丁○○離去。嗣經庚○○委請住於板
  橋之親戚周源發代為報警，而於同日十九時五十分許，在上址查獲丙○○及甫行依
  約前來向丙○○討回欠款之辛○○（另為無罪諭知，詳後述），並扣得丙○○所有
  之瑞士刀一支，致丙○○因而未能取得二萬元。
二案經丁○○訴由台北縣警察局（現已改制為「台北縣政府警察局」）板橋分局報請
  臺灣板橋地方法院檢察署檢察官偵查起訴。
    理  由
一認定犯罪事實所憑之證據及理由
  (一)訊據被告丙○○雖不諱言與告訴人丁○○及同案被告辛○○於右揭時地為警查獲
    ，並經警在其身上扣得瑞士刀一把，惟矢口否認有何妨害告訴人之自由及向其強
    索七萬元，辯稱：伊未恐嚇告訴人「如不拿錢，要給他死」，伊只跟告訴人丁○○之母親說告訴人有欠人家錢，並沒有要求要拿錢來。伊亦未毆打丁○○，更無
    妨害其自由。刀子是警察自伊身上拿出來的。告訴人來時就有受傷，非遭伊毆打
    所致云云。
  (二)經查：
    1.右揭事實，迭據告訴人丁○○指訴歷歷。
    2.又被告丙○○確有用手押著強暴脅迫告訴人丁○○，並有告知同案被告辛○○
      伊要丁○○交付二萬元等語，復據同案被告辛○○於警訊中供證無訛。且辛○○於九十年七月十三日在甲○調查時，仍供稱：伊到場時，有看見被告丙○○
      用手抓住告訴人丁○○的手上臂處，然後用同姿勢帶著丁○○去打電話等情。
      另證人即受庚○○委託代為報警之證人周源發於九十年十二月五日在甲○調查
      中亦證述：伊進接雲寺牌樓沒多遠就看到丙○○手還搭在丁○○的肩膀等語。
      是依渠等所言，已足認被告丙○○不但有妨害告訴人之行動自由，兼亦有對告
      訴人施以威嚇。
    3.關於告訴人丁○○當日確受有臉部外傷併鼻出血及口腔內出血等傷害，不但有
      板橋中興醫院之診斷證明書及受傷照片一幀在卷可憑，且據同案被告辛○○及
      證人周源發於甲○中亦同稱：渠等當天確有看見告訴人丁○○嘴角有流血等語
      。雖被告丙○○辯謂：告訴人來時即已受傷，非遭伊毆打所致云云。惟被告丙○○於警訊中既稱，伊於當日十八時三十分許，即在上開公園內遇見告訴人丁○○，苟如其所言，告訴人於到達上開公園之初，業已受傷，而伊亦無妨害告
      訴人之行動自由，則何以告訴人迄同日十九時五十分許之為警查獲時止，竟猶
      與被告丙○○在該公園內滯留，而不從速就醫？此殊屬有違常情，殆難置信。
    4.再者，被告丙○○復有於電話中告知告訴人之母庚○○略以：告訴人因把收到
      的七萬元貨款花光，伊自動降到二萬元，要庚○○在晚上八點半前送到等情，
      不但已經證人即告訴人丁○○之母庚○○證述屬實（九十年七月三十一日訊問
      筆錄），即被告丙○○於警訊中亦是認有在電話中向丁○○之母親庚○○要求
      將錢於二十時三十分前送到等情。雖被告丙○○辯稱：電話是告訴人自己打的
      ，因其恐被母親打，故將電話交給伊來說云云，然此既為告訴人所否認，且徵
      諸被告就其所辯伊係受案外人壬○○（或楊龍福）之託，轉達告訴人要渠償還
      前代案外人壬○○（或楊龍福）所收取之貨款七萬元一節，始終無從證明（見
      後述），被告此部分辯解，自非可採。
    5.被告丙○○雖另一再辯稱：因告訴人丁○○前代其友人壬○○（或楊龍福）收
      取貨款七萬元後，侵吞花用，壬○○（或楊龍福）有拜託伊在遇到告訴人時，
      向其收取云云，並屢次提供自稱係與壬○○（或楊龍福）之聯絡電話或住址，
      請求甲○傳喚壬○○（或楊龍福）到案作證。第查：
      關於被告所供陳為壬○○（或楊龍福）聯絡電話之0000000000、
        0000000000及00000000等門號電話，其持機人或登記使
        用名義人分別係案外人乙○○、癸○○及戊○○，均與壬○○（或楊龍福）
        無關，此不但有臺灣大哥大股份有限公司九十年十月五日90法警95772號函
        、中華電信股份有限公司臺北區電信分公司板橋營運處九十年九月三日板服
        （九十）字第七二○七號函、遠傳電信股份有限公司九十年九月四日函等在
        卷可稽，且經乙○○、癸○○及戊○○等人到庭證述無訛。
      關於被告被告丙○○所提供之0000000000號行動電話，經查其用
        戶名稱固為「壬○○」，有中華電信股份有限公司臺北區電信分公司板橋營
        運處九十年十二月五日板橋字第一八一四號查詢電話通聯紀錄函復單在卷可
        憑，惟經甲○按所載壬○○戶籍地址及帳單寄送地址，依法傳拘壬○○，或
        因查無此人，或因遷移不明，終致傳拘無著，是已無從由訊問壬○○之途徑
        ，探究被告丙○○上述辯解之真實性。雖然，若再參諸：(1)被告丙○○於九
        十年七月三十一日在甲○調查中，竟指告訴人對伊提出告訴，係與楊龍福（
        即指壬○○）套好之結果，此與其上開辯解，已大相逕庭；及(2)被告丙○○
        既稱告訴人係侵吞壬○○（或楊龍福）之貨款七萬元，乃其於前揭遇到告訴
        人之當日，並未徵求壬○○（或楊龍福）之同意，竟逕自減為二萬元，要與
        常情有悖等情節以觀，已堪認被告丙○○所謂受壬○○（或楊龍福）之託代
        向告訴人收取七萬元之辯解，顯係卸責之詞。從而，被告既未受委任，竟向
        告訴人丁○○強索金錢，其有為自己不法所有之意圖，要已至為明顯。
    6.被告丙○○雖又舉證人己○○於九十年八月二十八日在甲○調查中證稱：伊當
      天在上開柏壽公園內有看到被告丙○○與告訴人丁○○講話，被告丙○○有說
      告訴人丁○○欠人家錢鉋掉，叫告訴人丁○○去打電話給他媽媽拿錢來還等情
      。惟經質之同案被告辛○○則據其供稱：當日並未見到證人己○○在場。且再
      徵諸證人己○○既稱渠當日始終在被告丙○○及告訴人丁○○之旁邊，乃其對
      於告訴人丁○○有無受傷，以及告訴人丁○○與其母親在電話中之談話內容，
      竟全無所悉，是其究於前偕時地有無在場，即有可疑。況縱如其所言，伊確有
      聽到被告丙○○與告訴人丁○○之上開對話，然其對於被告丙○○是否果真受
      有壬○○（或楊龍福）之委託，代向告訴人丁○○收取貨款一節，既非親見親
      聞，自亦無從證實，其上述於甲○中之證言，尚難執為有利於被告丙○○認定
      之依據。
  (三)綜上查證，本件被告丙○○之犯罪事證已明，其犯行堪以認定。被告丙○○請求
    再傳證壬○○（或楊龍福），甲○認已無必要，併此敘明。
二論罪科刑之理由
  (一)核被告丙○○所為，係犯刑法第三百零二條第一項之妨害自由罪，及第三百四十
    六條第三項、第一項之恐嚇取財未遂罪。
  (二)公訴人雖以被告丙○○除以拳頭毆打告訴人丁○○之頭部外，並有持扣案之瑞士
    刀在告訴人丁○○面前揮舞，致告訴人丁○○在無法抗拒之情形下，電請其母庚○○儘速送來二萬元，因認被告丙○○所為係犯修正前之刑法第三百二十八條第
    四項、第一項之強盜未遂罪嫌云云。惟查：
    1.關於被告丙○○是否有於上述時地拿出扣案之瑞士刀威嚇告訴人丁○○一節，
      姑不論此已為被告丙○○所極力否認，且告訴人丁○○就被告丙○○如何持刀
      威嚇伊之情節亦先後所述不一，即：告訴人先後於警訊中或稱被告丙○○係
      於打完第一通電話後，在前揭公園涼亭內，從右褲袋內拿出一把瑞士刀射在桌
      上威脅伊；或稱被告丙○○係持瑞士刀控制伊行動自由；嗣告訴人於檢察官
      偵查中則稱被告丙○○係拿瑞士刀在伊面前揮，恐嚇伊要拿出二萬元；及至
      甲○調查中，告訴人或稱被告丙○○是在第二次打完電話後，把瑞士刀拿出來
      射在桌上；或稱被告丙○○一直將刀子拿在手上，在抓伊衣服前有將刀射在桌
      上；或稱被告丙○○將刀射桌上，後又拿在手上；或稱被告丙○○有拿刀子恐
      嚇伊，後又收起來等情，足見告訴人此部分之指訴顯有瑕疵，且又別無其他積
      極證據堪認告訴人此部分所言非虛，自無遽予採信之理。
    2.其次，公訴人既依告訴人丁○○於警訊中之供述，謂告訴人丁○○有與被告丙○○討價還價，則告訴人果已因被告丙○○之強制而達於不能抗拒程度，又何
      能有此還價空間？顯見公訴人此部分所認尚有未洽，其起訴法條應予變更。
  (三)被告丙○○所犯前揭二罪間，有方法、結果之牽連關係，應依牽連犯之規定，從
    一重之恐嚇取財未遂罪處斷。
  (四)被告有如事實欄所載犯罪、科刑暨執行情形，其於受有期徒刑執行完畢後，五年
    內再犯以上刑之本罪，為累犯，應依刑法第四十七條規定，加重其刑。
  (五)被告所為既僅止於未遂階段，合依刑法第二十六條前段之規定，減輕之。並依法
    先加後減之。
  (六)爰審酌被告丙○○前已有竊盜及贓物刑案紀錄之不良品行，及其以藉口代案外人
    壬○○（或楊龍福）向告訴人丁○○索討遭侵吞貨款之名，對告訴人施以強暴威
    嚇而行恐嚇取財之實，手段卑劣，雖其強索金額不過區區二萬元，惟於犯罪後，
    仍一再飾詞黠辯，毫無悔意等一切情狀，量處如主文第一項所示之刑。
  (七)至於扣案之瑞士刀一把，雖被告丙○○自承係其所有，惟如上述，既無證據可證
    被告丙○○有持用該把刀犯罪，自無遽予宣告沒收餘地，併此敘明。
三對檢察官其他起訴之判斷
  (一)公訴意旨略以：被告辛○○於八十九年六月五日十九時三十五分許，因依其與同
    案被告丙○○前之約定，前往臺北縣板橋市○○街六十九號接雲寺之柏壽公園內
    ，向丙○○取回借款三百元，適見丙○○強押告訴人丁○○，並據丙○○告知有
    向告訴人強索二萬元，竟仍基於幫助之犯意，不僅未報警協助告訴人丁○○，亦
    未勸止丙○○之行為，反而在場助勢，剝奪告訴人之行動自由。因認被告辛○○
    亦涉有刑法第三十條第一項、第三百零二條、第三百二十八條第四項、第一項之
    巷幫助妨害自由、幫助強盜未遂罪嫌云云。
  (二)按犯罪事實應依證據認定之，無證據不得推定其犯罪事實；又不能證明被告犯罪
    者，應諭知無罪之判決，刑事訴訟法第一百五十四條、第三百零一條第一項前段
    定有明文。所謂證據，係指足以認定被告確有犯罪行為之積極證據而言，該項證
    據自須適合於被告犯罪事實之認定，始得採為斷罪資料（參照最高法院二十九年
    上字第三一○五號判例）。苟積極證據不足為不利於被告事實之認定時，即應為
    有利於被告之認定，更不必有何有利之證據（最高法院三十年上字第八一六號判
    例參照），故被告否認犯罪事實所持之辯解，縱屬不能成立，仍非有積極證據足
    以證明其犯罪行為，不能遽為有罪之認定（參最高法院三十年上字第一八三一號
    判例）。本件訊據被告辛○○堅決否認有何公訴人所指之犯行，據其辯稱：伊當
    天是要去向同案被告丙○○拿錢，剛好到該處，即被警察帶走。伊不知道被告丙○○及告訴人丁○○在說什麼，伊並未打告訴人，也沒有幫助丙○○妨害丁○○
    自由之意思等語。
  (三)經查：公訴人所以認被告辛○○涉有上開罪嫌，係以被告辛○○上開犯行，業據
    告訴人丁○○及其母庚○○指訴歷歷；以及被告辛○○於警訊中曾供稱：伊到接
    雲寺有看見丙○○用手押著丁○○，且丙○○有告知要丁○○交付二萬元等語，
    堪信被告辛○○明對於丙○○之犯行知之甚明。加以被告辛○○在場復增加告訴
    人丁○○之心理壓力，卻未報警，亦未勸止丙○○，顯見其主觀上有幫助之犯意
    等情，資為論據。
  (四)第查：
    1.證人庚○○於警訊及檢察官偵查中並未指訴被告辛○○對告訴人丁○○有何不
      法之犯罪行為。
    2.據同案被告丙○○於警訊中即已供稱辛○○並無動手打告訴人丁○○，且伊
      於打電話要求告訴人丁○○之家人交付財物時，辛○○並未在場。於檢察官
      偵查中供稱「（檢察官問：辛○○在該處做什麼？）警察來捉我時，辛○○正
      好走過來與我打招呼，就被警察帶走了」等語，核與被告辛○○前述辯解相符
      。
    3.雖告訴人丁○○於八十九年六月五日及同年月六日之警訊中，曾分別指稱被告
      辛○○到場時有用左手打伊右手一下，以及被告辛○○與被告丙○○有持搶案
      之瑞士刀控制伊之行動自由等情。惟查：
      告訴人丁○○於八十九年六月二十日在檢察官偵查中，對於檢察官所詢「何
        人恐嚇你？」及「如何恐嚇你？」一節時，據其答稱：「是丙○○」、「丙○○：：：（拿瑞士刀在我面前揮）恐嚇我要拿出二萬元之現金，還有動手
        打我」等情，其並未指被告辛○○有何對伊不法之犯行。
      嗣告訴人丁○○於九十年六月二十七日在甲○調查中亦屢稱：被告辛○○沒
        有打伊，亦未有抓住伊，或拿其他工具威脅不讓伊離開，且未做什事情等語
        。
      告訴人丁○○固先後於九十年六月十二日、九十年七月十三日、九十年十一
        月二十日及九十年十二月五日，在甲○調查中指稱被告辛○○有出手毆打伊
        ，然其關於遭被告辛○○毆打之部位，或指係右手（或右上臂），或指係胸
        部，關於毆打之原因，則或稱不知道，或稱是因看伊不順眼，已是互不一致
        。尤與上開告訴人所自陳被告辛○○並未對伊有何毆打或妨害自由之說詞矛
        盾，足徵告訴人丁○○對於被告辛○○之指訴，顯有瑕疵，自難執為對被告
        辛○○為不利認定之依據。
    4.末者，被告辛○○對於被告丙○○前揭不法犯行，法律上並未課以積極防止之
      作為義務，公訴人以其在場而未報警、未勸止被告丙○○，即謂被告辛○○主
      觀上有幫助被告丙○○犯罪之故意，殊屬無據。
    5.此外，又別無其他積極證據可證被告辛○○確有公訴人所指之犯行，即不能證
      明被告辛○○犯罪。揆諸上開說明，自應諭知被告辛○○無罪之判決。
四適用之法律
  (一)刑事訴訟法第二百九十九條第一項前段、第三百條、第三百零一條第一項。
  (二)刑法第三百零二條第一項、第三百四十六條第三項、第一項、第二十六條、四十
    七條、第五十五條。
  (三)罰金罰鍰提高標準條例第一條前段。
本案經檢察官張瑞娟到庭執行職務
中      華      民      國    九十一    年      二      月     十九     日
                              臺灣板橋地方法院刑事第五庭
                                  法    官  余來炎
右正本證明與原本無異。
如不服本判決，應於判決送達後十日內向甲○提出上訴狀 (應附繕本) ，上訴於
臺灣高等法院。
                                  書 記 官  白俊傑
中      華      民      國      九十一      年    三    月  五    日
附錄本案所犯法條全文
刑法第三百零二條
私行拘禁或以其他非法方法，剝奪人之行動自由者，處五年以下有期徒刑、拘役或三
百元以下罰金。
因而致人於死者，處無期徒刑或七年以上有期徒刑，致重傷者，處三年以上十年以下
有期徒刑。
第一項之未遂犯罰之。
刑法第三百四十六條
意圖為自己或第三人不法之所有，以恐嚇使人將本人或第三人之物交付者，處六月以
上五年以下有期徒刑，得併科一千元以下罰金。
以前項方法得財產上不法之利益，或使第三人得之者，亦同。
前二項之未遂犯罰之。
